臺灣高雄地方法院民事裁定　　　　　100年度消債更字第127號
聲　請　人　林美珍
上列當事人聲請消費者債務清理事件，本院裁定如下：
    主  文
聲請人林美珍自中華民國一百年六月二十三日下午十六時起開始
更生程序。
命司法事務官進行本件更生程序。
    理  由
一、聲請意旨略以：伊有不能清償債務情事，曾依「中華民國銀
    行公會會員辦理消費金融案件無擔保債務協商機制」請求共
    同協商債務清償方案成立，約定自95年6月起，分100期，每
    月10日清償新臺幣（下同）21,795元。然聲請人每月薪資僅
    約38,000元，除需扶養2名未成年子女，尚須繳納房貸，另
    有民間債務需清償，入不敷出致無法履行協商，於繳款16期
    後聲請人實無力償還而於96年毀諾，顯已盡相當之還款誠意
    ，因客觀上收入不足，實有不可歸責於已事由，致履行顯有
    重大困難，爰聲請准予裁定更生等語。
二、按債務人不能清償債務或有不能清償之虞者，得依消費者債
    務清理條例所定更生或清算程序，清理其債務。債務人無擔
    保或無優先權之債務總額未逾1200萬元者，於法院裁定開始
    清算程序或宣告破產前，得向法院聲請更生。又於消費者債
    務清理條例施行前，債務人依金融主管機關協調成立之中華
    民國銀行公會會員，辦理消費金融案件無擔保債務協商機制
    與金融機構成立之協商，準用同條例第151條第5項之規定，
    即債務人與金融機構協商成立者，不得聲請更生或清算，但
    因不可歸責於己之事由，致履行顯有重大困難者，不在此限
    。如法院開始更生程序之裁定，應載明其年、月、日、時，
    並即時發生效力。法院裁定開始更生或清算程序後，得命司
    法事務官進行更生或清算程序，必要時得選任律師、會計師
    或其他適當之自然人或法人一人為監督人或管理人。消費者
    債務清理條例第3條、第42條第1項、第151條第5項、第6項
    、第45條第1項及第16條第1項分別定有明文。
三、經查：聲請人所主張之上開事實，業據提出戶籍謄本（卷10
    -11頁）、財產及收入狀況說明書（卷12-13頁）、聯合徵信
    中心之個人資料（卷14-19頁）、債權人清冊（卷20-22頁）
    、協議書及無擔保債務明細表（卷23-25頁）、聲請人95至
    99年度及配偶、子女97至99年度國稅局財產歸屬資料及綜合
    所得稅各類所得資料清單（卷32-43頁、75-77頁、99-101頁
    ）、勞健保投保資料（卷44-46頁）、土地及建物登記謄本
    （卷47-50頁）、本院執行命令（卷71-72頁）、高雄醫學大
    學附設中和紀念醫院在職證明書（卷74頁）、薪資扣繳憑單
    （卷78頁）、薪資單（卷79-95頁）、配偶之勞保投保資料
    （卷96-97頁）、配偶之在職證明書（卷98頁）、財政部高
    雄市國稅局鼓山稽徵所函（卷108-109頁）、中國信託商業
    銀行民事陳報狀（卷110-125頁）等可憑，可信為實。
四、本院審酌聲請人目前任職於高雄醫學大學附設醫院擔任護理
    師，95年至99年於扣除所得稅後之所得分別為460,287元、
    518,315元、481,915元、485,834元、530,170元，換算每月
    約為38,357元、43,193元、40,160元、40,486元、44,181元
    之收入，名下有房屋一棟、土地一筆（卷32-33頁、75-76頁
    各類所得資料清單、40頁財產歸屬資料清單），99年薪資於
    扣除每月必要之勞保573元、健保2,084元及工會費100元後
    （卷79-91頁薪資證明），則平均每月實際所得約為41,424
    元。請人主張每月須負擔二名子女之扶養費用，查聲請人配
    偶吳德仁目前任職於南美特科技股份有限公司，98、99年所
    得分為357,790元、416,076元，平均每月所得分為29,816元
    、34,673元（卷35頁、99頁所得資料清單），非無資力，是
    吳德仁自應與聲請人共同負擔扶養義務，惟吳德仁目前更生
    中，參照民法第1118、1119條規定，其負扶養義務之程度，
    加應考量聲請人及其配偶目前身陷卡債之窘境，所負擔之扶
    養義務能力，自非比一般，而不能不顧及其目前經濟能力，
    是本院認應以98年度綜合所得稅受扶養人每人免稅額82,000
    元計算，其每人每月扶養費用約6,833元（82000÷12），則
    聲請人應負擔子女之扶養費用為6,833元（6833×2÷2）。
    而按聲請人96年毀諾時高雄市每人每月最低生活費計算其之
    必要生活費用為10,708元，則以聲請人96年平均每月薪資
    43,193元為準，扣除其必要支出10,708元及扶養費用6,833
    元，尚餘25,652元，雖足以清償每月協商款21,795元，惟聲
    請人另有未經協商之保證債務需清償，短期或可勉力為之，
    但終難以為繼，致不能履約，並無違常。因此，綜合聲請人
    之財力無法依協議繼續償還，既係因客觀收入減少或不足償
    還所致，非因協議後故有浪費或其他不利償還之行為，且在
    收入不足償還協商金額之情形下，仍繼續償還，於繳納16期
    至96年9月後始不得已毀諾，則應認已盡相當之償還誠意，
    實有不可歸責於聲請人之事由，致履行顯有重大困難。至於
    聲請人之借款負債部分，自陳向民間債權人李益修借款150
    萬元，雖提出96年5月23日簽發之本票影本一紙（卷73頁）
    ，惟並未記載受款人，尚難認為係李益修之借款，且該本票
    亦已罹於消滅時效期間，聲請人對之自得主張時效抗辯，又
    其未提出其他借貸，以及經訴訟催討等足資證明之借貸文件
    為據，自難採信。另聲請人負擔保證債務部分，應扣除被保
    證人列入更生方案之清償數額（卷29頁更生方案），則聲請
    人之總債務金額，包含中租迪和公司保證債務1,318,897元
    （0000000-000000）、澳盛銀行保證債務234,906元（00000
    0-00000）、房屋貸款2,005,000元及金融機構債務1,827,73
    5元（卷14-19頁信用報告），共計5,386,538元。以聲請人
    99年平均每月收入41,424元，依99年高雄市每人每月最低生
    活費11,309元計算聲請人必要支出，其收入扣除個人生活費
    用11,309元及扶養費用6,833元後，僅餘23,282元，對照聲
    請人之總債務金額5,386,538元，縱扣除聲請人名下所有之
    房地價值1,240,610元（卷40頁財產歸屬資料清單），其債
    務總額尚餘4,145,928元，以聲請人每月所餘23,282元逐年
    為清償，不計利息尚需約178個月（0000000÷23282）即15
    年始能清償完畢，而聲請人為58年次，雖屬壯年，然其非於
    公家單位或可預期將穩定之工作，且債務金額龐大，足見聲
    請人並非一心欲循債務清理之程序以圖脫免債務之責任而無
    任何清償之誠意，確已不足清償債務，堪認聲請人之債務大
    於財產堪認聲請人之債務大於財產，而有不能清償債務或有
    不能清償之虞之情事。而聲請人無擔保或無優先權之債務總
    額未逾新臺幣1,200萬元，復無同條例第46條規定已經法院
    裁定開始清算程序或宣告破產及第6條第3項、第8條各款所
    定駁回更生聲請等程序事由存在，則債務人聲請更生，是有
    理由。爰裁定如主文。
中    華    民    國   100    年    6     月    23    日
                  民事庭    法      官  藍家慶
上為正本係照原本作成
本件不得抗告
中    華    民    國   100    年    6     月    23    日
                            書  記  官  梁竫